【裁判字號】    92,交上易,424
【裁判日期】    921031
【裁判案由】    過失傷害
【裁判全文】
臺灣高等法院刑事判決                          九十二年度交上易字第四二四號
    上  訴  人  臺灣台北地方法院檢察署檢察官
    上  訴  人
    即  被  告  乙○○
右上訴人因被告過失傷害案件，不服臺灣臺北地方法院九十一年度交易字第一六八號
，中華民國九十二年八月十五日第一審判決（起訴案號：臺灣臺北地方法院檢察署九
十二年度請上字第五四０、七九二二號），提起上訴，本院判決如左：
    主  文
上訴駁回。
    事  實
一、乙○○為宏誠交通有限公司（以下簡稱宏誠交通公司）司機，負責駕駛營業用大
    貨車載運貨櫃，為從事駕駛業務之人，於民國（下同）九十年十一月三十日下午
    六時三十分許，駕駛車牌號碼ＡＫ｜二七八號營業用大貨車沿臺北縣新店市○○
    路外側車道由南往北方向行駛，行經該路段六八０巷交岔路口，原應注意車前狀
    況、隨時採取必要之安全措施，且應注意車輛行駛時，夜間應使用燈光，而當時
    天氣陰、夜間有照明、視距良好、市區○○道路乾燥、平直、無缺陷及障礙，行
    車管制號誌運作正常，依其智識、能力又無不能注意之情事，詎乙○○竟疏未注
    意在其所駕車輛前方行駛之車輛，且僅開啟小燈，未燃亮車頭大燈，適有甲○○
    騎乘兩輪腳踏車同向在乙○○所駕車輛前方行駛，亦疏未注意慢車在夜間行車，
    應燃亮燈光，並未燃亮燈光即在夜間行駛，乙○○所駕車輛車頭遂撞擊甲○○所
    乘兩輪腳踏車，甲○○因而人車倒地，雙腿並遭乙○○所駕車輛右前輪卡夾擠壓
    ，受有兩側骨盆骨折、左側腓骨骨折、左下肢嚴重皮膚剝離撕裂傷併腔室症候群
    、右臀、右大腿皮下血腫併皮膚缺損、左側垂足之傷勢，雖經多次住院手術治療
    及復健，左側大腿、小腿、部分右側臀部（共約全身體面積百分之十四）整層表
    皮、真皮、皮下組織全部壞死，皮膚失去排汗、感覺功能，形成嚴重疤痕攣縮、
    影響關節活動及肌肉運動，達身體皮膚重大不治傷害之程度。乙○○肇事後，於
    警員前往現場及醫療院所處理時，不逃避接受裁判而當場向警員自首、承認為肇
    事人而願接受裁判。
二、案經甲○○訴由臺北市政府警察局新店分局報請臺灣臺北地方法院檢察署檢察官
    偵查起訴。
    理  由
一、訊據被告乙○○固不否認為宏誠交通公司司機，負責駕駛營業用大貨車載運貨櫃
    ，為從事駕駛業務之人，九十年十一月三十日下午六時三十分許，其駕駛車牌號
    碼ＡＫ｜二七八號營業用大貨車沿臺北縣新店市○○路外側車道由南往北方向行
    駛，未依規定使用燈光、僅開啟小燈、未燃亮車頭大燈，行經該路段六八０巷交
    岔路口，所駕車輛車頭與告訴人甲○○所騎乘之兩輪腳踏車發生碰撞，致告訴人
    人車倒地，雙腿並遭其所駕車輛右前輪卡夾擠壓，受有兩側骨盆骨折、左側腓骨
    骨折、左下肢嚴重皮膚剝離撕裂傷併腔室症候群、右臀、右大腿皮下血腫併皮膚
    缺損、左側垂足之傷勢，雖經多次住院手術治療及復健，左側大腿、小腿、部分
    右側臀部（共約全身體面積百分之十四）整層表皮、真皮、皮下組織全部壞死，
    皮膚失去排汗、感覺功能，形成嚴重疤痕攣縮、影響關節活動及肌肉運動，達身
    體皮膚重大不治傷害之程度等情，惟矢口否認因業務上過失傷害告訴人，辯稱：
    當日其所駕車輛因紅燈暫停，告訴人違規行駛在內外側車道間，自其所駕車輛左
    側超越後再突然右偏至其所駕車輛前，當時其所駕車輛恰因綠燈起步，故煞車不
    及而發生碰撞，雙方都有錯云云，其原審辯護人亦辯稱：告訴人所乘兩輪腳踏車
    在臺北縣新店市○○路南北向為綠燈時，竟右轉擬闖入紅燈之東西向六八０巷，
    係闖紅燈，且當日係告訴人所乘兩輪腳踏車撞及被告所駕車輛左前保險桿，因而
    倒地遭被告所駕綠燈起步行駛之車輛碾壓，被告並無違規之處，亦無法防備，並
    無過失云云。
二、經查：
（一）被告為宏誠交通公司司機，負責駕駛營業用大貨車載運貨櫃，為從事駕駛業務
      之人，九十年十一月三十日下午六時三十分許，被告駕駛車牌號碼ＡＫ｜二七
      八號營業用大貨車沿臺北縣新店市○○路外側車道由南往北方向行駛，行經該
      路段六八０巷交岔路口，竟疏未注意在其所駕車輛前方行駛之車輛，且僅開啟
      小燈，未燃亮車頭大燈，適告訴人騎乘未燃亮燈光之兩輪腳踏車同向在被告所
      駕車輛前方行駛，被告所駕車輛車頭遂撞擊告訴人所乘兩輪腳踏車，告訴人因
      而人車倒地，雙腿並遭被告所駕車輛右前輪卡夾擠壓，受有兩側骨盆骨折、左
      側腓骨骨折、左下肢嚴重皮膚剝離撕裂傷併腔室症候群、右臀、右大腿皮下血
      腫併皮膚缺損、左側垂足之傷勢，雖經多次住院手術治療及復健，左側大腿、
      小腿、部分右側臀部（共約全身體面積百分之十四）整層表皮、真皮、皮下組
      織全部壞死，皮膚失去排汗、感覺功能，形成嚴重疤痕攣縮、影響關節活動及
      肌肉運動，達身體皮膚重大不治傷害之程度之事實，業據告訴人於警、偵訊、
      原審及本院審理中指訴綦詳，核與證人即當日恰在該處執行巡邏社區勤務之保
      全人員陳進財於檢察官偵訊中證述情節及臺北縣警察局新店分局道路交通事故
      調查報告表、談話紀錄表、補充資料表、現場照片、車輛照片、診斷證明書、
      傷勢照片、勞工保險殘廢診斷書、行政院國軍退除役官兵輔導委員會臺北榮民
      總醫院（以下簡稱臺北榮總）北總行字第九一０六七三六號覆函、第0000
      000000號覆函所載相符，除被告是否疏未注意車前狀況，及告訴人有無
      過失外，亦經被告坦承不諱；而當時天氣陰、夜間有照明、視距良好、市區○
      ○道路乾燥、平直、無缺陷及障礙、行車管制號誌運作正常，依被告之智識、
      能力又無不能注意之情事，亦據臺北縣警察局新店分局據報處理之員警觀察、
      記載明確，有道路交通事故調查報告表附卷可稽；其中當日被告所駕車牌號碼
      ＡＫ｜二七八號營業用大貨車車頭與告訴人所騎乘之兩輪腳踏車發生碰撞，致
      告訴人人車倒地，雙腿並遭其所駕車輛右前輪卡夾擠壓，受有兩側骨盆骨折、
      左側腓骨骨折、左下肢嚴重皮膚剝離撕裂傷併腔室症候群、右臀、右大腿皮下
      血腫併皮膚缺損、左側垂足之傷勢，雖經多次住院手術治療及復健，左側大腿
      、小腿、部分右側臀部（共約全身體面積百分之十四）整層表皮、真皮、皮下
      組織全部壞死，皮膚失去排汗、感覺功能，形成嚴重疤痕攣縮、影響關節活動
      及肌肉運動，達身體皮膚重大不治傷害之程度等節，亦經原審函查告訴人就診
      之行政院國軍退除役官兵輔導委員會臺北榮民總醫院回函詳明，有該院北總行
      字第０九二０００一九七七號覆函及現場照片、傷勢照片、臺灣臺北地方法院
      檢察署九十一年度偵字第五四０號卷第一二頁、第六十六至六十八頁、第九十
      頁診斷證明書六紙在卷可考。
（二）被告雖辯稱當日其所駕車輛因紅燈暫停，告訴人違規行駛在內外側車道間，自
      其所駕車輛左側超越後再突然右偏至其所駕車輛前，當時其所駕車輛恰因綠燈
      起步，故煞車不及而發生碰撞云云，及其原審辯護人亦曾為其辯稱：告訴人所
      乘兩輪腳踏車在臺北縣新店市○○路南北向為綠燈時，竟右轉擬闖入紅燈之東
      西向六八０巷，係闖紅燈，且當日係告訴人所乘兩輪腳踏車撞及被告所駕車輛
      左前保險桿，因而倒地遭被告所駕綠燈起步行駛之車輛碾壓，被告並無違規之
      處，亦無法防備，並無過失云云，然：
    １當日係被告駕駛車輛自後方追撞已在前方直行、由告訴人騎乘之兩輪腳踏車，
      致告訴人人車倒地並遭被告所駕車輛右前輪卡夾擠壓，迭經告訴人於警、偵訊
      、原審及本院審理中指訴歷歷，核與證人陳進財於檢察官偵訊中證述情節一致
      ，前已論及，而證人陳進財與被告素不相識、並無宿怨仇隙，此為被告所不爭
      執，衡情證人陳進財應無羅織誣陷被告之可能或必要，參諸被告所駕車輛車禍
      後煞停位置車頭部分已進入臺北縣新店市○○路南往北方向六八０巷口、超越
      南向北方向停止線約四‧六四公尺，此經原審函請臺北縣政府警察局新店分局
      派員測量明確，有臺北縣政府警察局新店分局店警刑字第０九二００一六三五
      四號覆函暨道路交通事故調查報告表可佐，而被告復自承當日其停等紅燈之際
      ，前方尚有一輛自用小客車停等，則當日被告所駕車輛並非停止線後首輛停等
      紅燈之車輛，其所駕車輛暫停之際車頭距離該路段六八０巷口南往北方向停止
      線至少有一自用小客車之長度約四公尺，當日被告綠燈後已起步行駛約七‧三
      公尺（計算方式：「被告所駕車輛紅燈暫停之際車頭與該路段南往北方向停止
      線之距離」約四公尺，加上「被告所駕車輛車禍後煞停位置車頭超越該路段南
      往北方向停止線之距離」四‧六四公尺，扣除「告訴人所乘腳踏車進入被告所
      駕車輛車身下之距離」約一‧三公尺，共約七‧三公尺）始與告訴人所乘兩輪
      腳踏車碰撞，而以兩輪腳踏車之速度、車輛體積，又無可能與已起步之被告所
      駕營業大貨車併行行駛甚或貿然試圖超越該行進中之被告所駕車輛，被告所駕
      車輛又係右前輪卡夾擠壓告訴人之雙腿，告訴人之兩輪腳踏車車禍後亦完全沒
      入被告所駕車輛車頭下方，此觀道路交通事故調查報告表、現場照片所示自明
      ，是告訴人所乘兩輪腳踏車當日確已行至被告所駕車輛前方直行，始遭被告所
      駕車輛自後方追撞，應堪認定。
    ２雖證人陳進財於九十二年七月三日至原審作證時改稱告訴人並未騎乘兩輪腳踏
      車，而係以推牽腳踏車方式步行至事故地點，但其中告訴人已到達被告所駕車
      輛前方直行數公尺後、被告所駕車輛方起步追撞告訴人及其兩輪腳踏車一節，
      證人所述並無二致，且原審於訊問證人時距事故發生已逾一年半，本難期證人
      對與其自身無涉之事項翔實記憶、描述，參以檢察官於九十一年六月七日訊問
      證人時距離事故發生僅半年餘，斯時證人之記憶應較為清晰、正確，故證人之
      證詞應以偵查中所述較為可採，告訴人當日確係騎乘兩輪腳踏車行經該處，遭
      被告所駕車輛追撞倒地受傷。
    ３至原審辯護人辯稱告訴人所乘兩輪腳踏車在臺北縣新店市○○路南北向為綠燈
      時，竟右轉擬闖入紅燈之東西向六八０巷，係闖紅燈，且當日係告訴人所乘兩
      輪腳踏車撞及被告所駕車輛左前保險桿，因而倒地遭被告所駕綠燈起步行駛之
      車輛碾壓云云，按交岔路口如南北向行車管制號誌為圓形綠燈，東西向行車
      管制號誌則為圓形紅燈，以維交岔路口車流秩序、以利人車通行、安全，此為
      事理之當然，無待贅述，而行車管制號誌為圓形綠燈之際，除有其他標誌、標
      線或號誌指示，車輛得直行或左、右轉進入現為紅燈之垂直方向路段，道路交
      通標誌標線號誌設置規則第二百零六條第一款第一目規定甚明，本件被告既陳
      稱事故時臺北縣新店市○○路南往北方向行車管制號誌為圓形綠燈，而告訴人
      所乘兩輪腳踏車係與被告所駕車輛同向行駛，均沿該路段南向北方向行駛，此
      經告訴人陳述詳明，且為被告肯認無訛，前已述及，該六八０巷交岔路口復無
      禁止右轉之指示，揆諸上開法條、說明，告訴人在該交岔路口右轉，於法自無
      不合，辯護人指稱告訴人係闖紅燈云云，顯屬無稽。告訴人當日係遭被告所
      駕車輛右前輪卡夾擠壓雙腿，告訴人所乘兩輪腳踏車並全部沒入被告所駕車輛
      車頭下方，此有現場照片、道路交通事故調查報告表可按，且為被告坦認屬實
      ，業如前述，以告訴人所乘兩輪腳踏車之重量、速度及告訴人、腳踏車最後倒
      地位置判斷，該等情狀顯非告訴人自被告所駕車輛左側撞及前保險桿所能造成
      ，蓋告訴人如騎乘兩輪腳踏車自左方撞及被告所駕車輛左前車頭，告訴人及所
      乘腳踏車應向左方彈出，焉有可能滾落至被告所駕車輛右前輪處、遭被告所駕
      車輛右前輪卡夾擠壓？告訴人之兩輪腳踏車又豈可能全部沒入被告所駕車輛車
      頭下方？是辯護人此節所辯，亦顯與事實相左而無可採。
（三）按汽車行駛時，駕駛人應注意車前狀況及兩車併行之間隔，並隨時採取必要之
      安全措施；汽車行駛時，遇有左列情形，應依規定使用燈光：（一）夜間應使
      用燈光，如市區照明清楚時，使用近光燈；慢車種類及名稱如左：（一）人力
      行駛車輛：指腳踏車（含經型式審驗合格以人力為主動力為輔之電動輔助自行
      車，簡稱電動輔助自行車）、三輪貨車、手拉貨車、板車等；慢車在夜間行車
      ，應燃亮燈光，道路交通安全規則第九十四條第三項、第一百零九條第一款、
      第六條第一款、第一百二十八條定有明文。本件被告於九十年十一月三十日下
      午六時三十分許，駕駛車牌號碼ＡＫ｜二七八號營業用大貨車沿臺北縣新店市
      ○○路外側車道由南往北方向行駛，行經該路段六八０巷交岔路口，當時天氣
      陰、夜間有照明、視距良好、市區○○道路乾燥、平直、無缺陷及障礙，行車
      管制號誌運作正常，依其智識、能力又無不能注意之情事，竟疏未注意在其所
      駕車輛前方行駛之車輛、全然未發覺告訴人所乘之兩輪腳踏車，且僅開啟小燈
      ，未燃亮車頭大燈，適告訴人騎乘兩輪腳踏車同向在被告所駕車輛前方行駛，
      亦疏未燃亮燈光，被告所駕車輛車頭遂撞擊告訴人所乘兩輪腳踏車，告訴人因
      而人車倒地，雙腿並遭被告所駕車輛右前輪卡夾擠壓，受有兩側骨盆骨折、左
      側腓骨骨折、左下肢嚴重皮膚剝離撕裂傷併腔室症候群、右臀、右大腿皮下血
      腫併皮膚缺損、左側垂足之傷勢，雖經多次住院手術治療及復健，左側大腿、
      小腿、部分右側臀部（共約全身體面積百分之十四）整層表皮、真皮、皮下組
      織全部壞死，皮膚失去排汗、感覺功能，形成嚴重疤痕攣縮、影響關節活動及
      肌肉運動，達身體皮膚重大不治傷害之程度，被告有前開疏未甚明，且其過失
      行為與告訴人之傷勢間，有相當因果關係，臺灣省臺北縣區車輛行車事故鑑定
      委員會、臺灣省車輛行車事故覆議鑑定委員會亦同此意見，有臺灣省臺北縣區
      車輛行車事故鑑定委員會北鑑字第九一０四九六號覆函暨鑑定意見書、臺灣省
      車輛行車事故覆議鑑定委員會府覆議字第九二一０一七九號覆函暨覆議意見書
      在卷可資參佐，雖告訴人亦有在夜間行駛慢車疏未燃亮燈光之過失，但告訴人
      之過失並不能減免被告之過失。又臺灣省車輛行車事故覆議鑑定委員會雖另認
      告訴人亦有騎乘腳踏車繞越綠燈起駛之車輛未充分注意其動態之過失，但告訴
      人騎乘腳踏車繞越被告所駕車輛係在被告停等紅燈之際，而被告所駕車輛停等
      紅燈之際距離事故地點尚有約七‧三公尺之遙，被告係在告訴人所乘腳踏車業
      已至其所駕車輛前方直行之際由後方追撞之，業經審認如前，從而告訴人肇事
      前騎乘腳踏車行駛縱有未依規定之處，其未依規定之行駛行為與事故之發生，
      地點距離甚遠、時間亦有一定間隔，實無相當因果關係可言，是就本件事故之
      發生，告訴人並無騎乘腳踏車繞越綠燈起駛之車輛未充分注意其動態之過失，
      臺灣省車輛行車事故覆議鑑定委員會該部分意見，要難遽採。
（四）綜上所述，本件事證已臻明確，被告所辯實為避重就輕之諉詞，尚非可採信，
      其犯行已堪認定，應依法論科。
三、被告為宏誠交通公司司機，負責駕駛營業用大貨車載運貨櫃，為從事駕駛業務之
    人；又告訴人車禍後受有兩側骨盆骨折、左側腓骨骨折、左下肢嚴重皮膚剝離撕
    裂傷併腔室症候群、右臀、右大腿皮下血腫併皮膚缺損、左側垂足之傷勢，雖經
    多次住院手術治療及復健，左側大腿、小腿、部分右側臀部（共約全身體面積百
    分之十四）整層表皮、真皮、皮下組織全部壞死，皮膚失去排汗、感覺功能，形
    成嚴重疤痕攣縮、影響關節活動及肌肉運動，達身體皮膚重大不治傷害之程度，
    均已論及，依刑法第十條第四項第六款之規定，應屬重傷害，是核被告所為，係
    犯刑法第二百八十四條第二項後段從事業務之人因業務上之過失傷害人致重傷罪
    。公訴意旨漏未審及告訴人車禍後雖經多次住院手術治療及復健，左側大腿、小
    腿、部分右側臀部（共約全身體面積百分之十四）整層表皮、真皮、皮下組織全
    部壞死，皮膚失去排汗、感覺功能，形成嚴重疤痕攣縮、影響關節活動及肌肉運
    動，達身體皮膚重大不治傷害之程度，認被告係犯刑法第二百八十四條第二項前
    段因業務上之過失傷害人罪，尚有未洽，惟其基本事實同一，本院自應予審理，
    並依刑事訟訴法第三百條之規定，變更起訴法條。被告肇事後，於警員前往現場
    及醫療院所處理時，不逃避接受裁判而當場向警員自首、承認為肇事人而願接受
    裁判，此有臺北縣警察局新店分局自首調查報告表可參，被告對於有權偵查犯罪
    之機關尚不知犯罪事實及犯罪人之前自首而願接受裁判，應依刑法第六十二條前
    段之規定減輕其刑。
四、原審因認被告罪證明確，引用刑法第二百八十四條第二項後段、第六十二條前段
    、第四十一條第一項前段，罰金罰鍰提高標準條例第一條前段、第二條之規定。
    並審酌本件被告並無前科、素行良好，有本院被告全國前案紀錄表可佐，於犯罪
    後旋自首接受裁判，惟犯後否認犯行、一再飾詞狡辯、將損害之發生諉因告訴人
    之過失、未見悔意反省，自事故發生迄今已逾一年半猶未賠償告訴人所受損害，
    惟告訴人就本件事故之發生亦有過失等一切情狀，量處有期徒刑六月，並諭知如
    易科罰金之折算標準，以資懲儆。核其認事用法並無不合，量刑亦稱妥適，檢察
    官執告訴人請求上訴意旨認被告尚未償賠，顯無悔意，原審量刑過輕，及上訴人
    即被告上訴意旨仍執前詞指摘原判決不當，均請求撤銷改判，並無理由，上訴均
    應予駁回。
據上論斷，應依刑事訴訟法第三百六十八條，判決如主文。
本案經檢察官陳文琪到庭執行職務。
中      華      民      國    九十二    年      十      月    三十一    日
                              臺灣高等法院交通法庭
                                  審判長法  官  許  增  男
                                        法  官  陳  孟  瑩
                                        法  官  周  煙  平
右正本證明與原本無異。
不得上訴。
                                        書記官  蕭  麗  珍
中      華      民      國    九十二    年     十一     月      五      日
附錄：本案論罪科刑法條全文
刑法第二百八十四條第二項後段
致重傷者，處三年以下有期徒刑、拘役或二千元以下罰金。


司法院資訊處製作；財團法人民間司法改革基金會備份。
